# 企业会计准则第 42 号持有待售的非流动资产、处置组和终止经营疑问？？

提问人：534818383 时间：2018-01-14 03:04:11
如果公司拟注销的分公司和子公司，是不是不应作为你持有待售资产，但是拟注销的公司的利润应该列示在终止经营净利润，同时按照可比会计期间进行调整，请教各位我的理解对吗？

回答人：chenyiwei
“终止经营”的判断门槛是很高的。虽然新旧准则对“终止经营”的定义和基本判断标准未发生变化，但是在实务操作中经常容易被忽略的一点是：并不是所有待处置的子公司都满足“终止经营”的条件。从“终止经营”认定条件之（一）和（二）来看，如果满足了“终止经营”的条件，则意味着本会计主体将彻底退出某行业或某地区的经营，通常意味着战略性的重大变化，并将在不少情况下伴随着依据《企业会计准则第 13 号——或有事项》的规定对“企业重组义务”相关预计负债的确认。如果只是简单地关闭或处置一家子公司，但在该子公司所处的行业和地区内还有其他子公司的，则该待处置或待关闭的子公司不构成“终止经营”。例如，从事连锁经营的行业，门店的新开或关闭是经常发生的事项，如果只是作为策略性调整而新开或关闭部分门店（调整某一区域内的门店布局），则此类待转让或关闭的门店不构成“终止经营”；但如果集中关闭或转让某一地区的所有门店，从此将退出该战略性区域的运营，则属于“终止经营”。

提问人：Alisa_wang 时间：2018-01-15 10:41:30
陈老师，您说认定为终止经营的条件前两项已经很明确了，谢谢，还有以下疑问： 1.判断终止经营的第三条，“该组成部分是专为转售而取得的子公司”，这条怎么理解？跟上面两条的关系？即，如果我买入一个子公司，目前 是为了转售，即使不构成终止一项业务或终止一个地区的业务，也符合终止经营的定义？ 2.第十条 企业因出售对子公司的投资等原因导致其丧失对子 公司控制权的，无论出售后企业是否保留部分权益性投资，应当 在拟出售的对子公司投资满足持有待售类别划分条件时，在母公 司个别财务报表中将对子公司投资整体划分为持有待售类别，在 合并财务报表中将子公司所有资产和负债划分为持有待售类别。 请教陈老师，在什么情况下，需要做这个重分类的确认？如果年内有计划处置，并且年内已完成的，是不是可以在年内省略这个重分类的过程？还是所有处置子公司股权，都必须要先重分类至持有待售，然后再处置？ 无论是否重分类为持有待售，出售子公司的损益均计入投资收益，而不计入资产处置损益对吗？ 3.所有确认终止经营损益的，是否均已在之前重分类至持有待售？

回答人：chenyiwei
1 、该第三条目前尚无实务案例，其具体影响和操作有待观察。 2 、这个问题要结合合并报表中对取得和丧失对子公司控制权构成“跨越会计处理界线”，视同先全部处置现有股权再按公允价值购入剩余股权的这一处理原则来理解。由于视同全部股权都将被处置，所以“无论出售后企业是否保留部分权益性投资，应当 在拟出售的对子公司投资满足持有待售类别划分条件时，......在合并财务报表中将子公司所有资产和负债划分为持有待售类别”。但此处对母公司个别报表层面的处理与现行的长期股权投资准则第十五条第一款的规定存在矛盾，如何协调有待观察。 如果年内有计划处置，并且年内已完成的，可以在年内省略这个重分类的过程。 并不是“所有处置子公司股权，都必须要先重分类至持有待售，然后再处置”。如果处置子公司股权的协议中约定过渡期间内该子公司仍由原母公司负责经营，或者其过渡期损益归原母公司的，则这种情况下不认定该待处置子公司为持有待售。 3 、终止经营并不一定都属于持有待售。例如准则第二十八条“拟结束使用而非出售的处置组满足终止经营定义中有关组成部分的条件的，应当自停止使用日起作为终止经营列报”就是不符合持有待售但属于终止经营的情形。

提问人：Alisa_wang 时间：2018-01-18 08:59:46
陈老师，无论是否重分类为持有待售，出售子公司的损益均计入投资收益，而不计入资产处置损益对吗？

回答人：chenyiwei
是。

提问人：zengfengxia 时间：2018-01-19 10:47:31
陈版，CAS42第十条规范的是“拟出售”的情况，而CAS2第十五条指的是“处置后”情况？ CAS42提到拟出售子公司而将子公司全部股权在母公司作为持有待售资产和CAS2第十六条的处理逻辑存在不一致的地方，第十六条规定，对于未划分为持有代售的剩余权益性投资，应采用权益法会计处理。 陈版说的矛盾是不是与第十六条相关？

回答人：chenyiwei
是的，所说的矛盾就是指这个。

提问人：悠扬的心 时间：2018-01-22 18:42:04
请教陈版： 1 、对于拟注销关闭的子公司产生的损益，在其个别报表中属于终止经营净利润，但是在母公司合并报表层面可能由于该子公司涉及的行业或地区并非唯一，因此可能仍属于持续经营净利润，所以这时会有一个视角差异调整的重分类过程，请问我的理解对么？ 2 、对于拟注销关闭的子公司或者已进入清算期的子公司，其附注中财务报表编制的基础是否表述为非持续经营？母公司合并报表附注中的编制基础应怎么表述更为恰当？

回答人：chenyiwei
1 、个别报表层面可能是非持续经营基础编制，但不等于终止经营。事实上在报表中将某一组成部分列作终止经营的前提恰恰是本会计主体整体上适用持续经营假设。 2 、母公司合并报表编制基础无需特殊披露。

提问人：呼叫帮助 时间：2018-02-09 21:44:20
母公司根据集团规划， 2017 年度拟将与本公司业务相同或相近的关联公司进行注销，其资产、业务和人员并到本公司，也就是吸收合并到本公司。 2017 年底，吸收合并事项还没有完成。请教陈版，我们对正在注销的关联公司进行审计，其关联单位还是按持续经营出具报告还是按非持续经营基础编制？我们是否可以认为关联单位是终止经营？

回答人：chenyiwei
这些关联单位的业务将继续在本公司得到延续，其资产、负债的账面价值也将延续，是集团内部的重组整合，不同于停业，所以仍按持续经营基础编制。不属于终止经营。